臺灣高雄地方法院民事裁定
108年度消債清字第126號
聲  請  人  黃雀敏即黃昱樺
0000000000000000

0000000000000000

代  理  人  張素芳律師
上列當事人因消費者債務清理事件聲請清算，本院裁定如下：
    主  文
聲請人黃雀敏即黃昱樺自中華民國一百零八年十一月五日下午四
時起開始清算程序。
命司法事務官進行本件清算程序。
    理  由
一、聲請意旨略以：伊無力清償債務，曾於民國108年5月27日向
    本院聲請調解債務清償方案，惟調解不成立。又伊未經法院
    裁定開始更生程序或許可和解或宣告破產，爰聲請清算等語
    。
二、按債務人不能清償債務或有不能清償之虞者，得依本條例所
    定更生或清算程序，清理其債務；債務人對於金融機構負債
    務者，在聲請更生或清算前，應向最大債權金融機構請求協
    商債務清償方案，或向其住、居所地之法院或鄉、鎮、市、
    區調解委員會聲請債務清理之調解；自債務人提出協商請求
    之翌日起逾30日不開始協商，或自開始協商之翌日起逾90日
    協商不成立，債務人得逕向法院聲請更生或清算；債務人於
    法院裁定開始更生程序或許可和解或宣告破產前，得向法院
    聲請清算；法院開始清算程序之裁定，應載明其年、月、日
    、時，並即時發生效力；法院裁定開始更生或清算程序後，
    得命司法事務官進行更生或清算程序；必要時，得選任律師
    、會計師或其他適當之自然人或法人1人為監督人或管理人
    ，消費者債務清理條例（下稱消債條例）第3條、第151條第
    1項、第153條、第80條前段、第83條第1項、第16條第1項分
    別定有明文。
三、經查：
  ㈠聲請人前於108年5月27日向本院聲請調解債務清償方案，經
    本院108年度司消債調字第259號受理，於同年6月17日調解
    不成立，聲請人並於同日以言詞聲請清算等情，業經本院調
    閱上開調解卷宗核閱無訛。
  ㈡次查，聲請人於106年及107年度申報所得分別為新臺幣（下
    同）77,388元（瑞谷大飯店股份有限公司薪資所得）、320,
    685元（有限責任新北市清潔勞動合作社薪資所得），名下
    有1996年出廠之福特六和汽車1部，勞工保險於106年12月16
    日自瑞谷大飯店股份有限公司退保，原有南山人壽2張保單
    業於107年9月14日解約並領取3,314元、3,317元。又聲請人
    前於瑞谷大飯店擔任房務清潔員至106年12月，月薪約為20,
    000元，自107年1月起任職於有限責任新北市清潔勞動合作
    社，據新北市清潔勞動合作社函覆之薪資明細表所載108年1
    月至6月之每月收入（無勞健保費）分別為27,166元、29,97
    6元、26,966元、27,966元、27,366元、27,766元，合計167
    ,206元，平均每月收入為27,868元（計算式：167,206÷6＝27
    ,868，本件均係採四捨五入計算），每月另領取租金補貼3,
    200元，其成年長女未給付扶養費等情，此有財產及收入狀
    況說明書（調解卷第5至6頁）、財團法人金融聯合徵信中心
    前置協商專用債權人清冊（調解卷第10至11頁）、信用報告
    （調解卷第13頁）、財政部高雄國稅局106年及107年度綜合
    所得稅各類所得資料清單及總歸戶財產查詢清單（調解卷第
    14至16頁）、薪資明細表（調解卷第17至19頁、本案卷第16
    頁、第30至37頁）、勞工保險被保險人投保資料表（調解卷
    第20至21頁）、戶籍謄本（調解卷第22頁）、高雄市政府都
    市發展局函（本案卷第13至15頁）、債權人清冊（本案卷第
    20至21頁）、存摺（本案卷第38至50頁）、商業保險投保資
    料查詢結果表（本案卷第59頁）、南山人壽保險股份有限公
    司函（本案卷第77至78頁）、高雄市政府社會局社會福利資
    訊料查詢表（本案卷第83至85頁）等在卷可參。則在查無聲
    請人有其他收入來源之情形下，佐以其107年度平均每月所
    得為26,724元（計算式：320,685÷12＝26,724），及新北市
    清潔勞動合作社已提出今年度之薪資證明，是本院認以最近
    6個月之每月平均收入27,868元加計租金補貼3,200元，合計
    31,068元作為核算其現在償債能力之基礎，堪認妥適。
  ㈢關於聲請人個人日常必要支出部分，聲請人於調解程序陳稱
    與2名子女共同租屋居住，每月房租8,000元由伊全額負擔，
    並提出房屋租賃契約書及存款人收執聯為證（本案卷第60至
    66頁）。按債務人必要生活費用，以最近一年衛生福利部或
    直轄市政府所公告當地區每人每月最低生活費一點二倍定之
    ，消債條例第64條之2第1項定有明文。本院參酌衛福部社會
    司所公告108年度高雄市最低生活費標準為13,099元，則聲
    請人每月生活所必需除有特殊情形並有證據證明者外，自宜
    以此數額之1.2倍即15,719元為度，始得認係必要支出。又
    上開最低生活費用之標準，係照當地最近1年平均每人消費
    支出60％，依其基準之家庭收支調查報告調查表格式所示有
    關經常性支出之調查項目，其原即包括利息支出、食品、衣
    著、房租及水費、電費、醫療保健、交通、娛樂、教育等基
    本生活需求；本院復衡酌聲請人之長女吳尚恩已成年（86年
    生，調解卷第22頁戶籍謄本）、投保勞保及有薪資所得等情
    （參本案卷第22至25頁所得資料及財產查詢清單、勞工保險
    被保險人投保資料表），其既未對聲請人負擔扶養義務，及
    聲請人本身尚有債務未清償之情形下，3人共同居住之房租
    支出由聲請人全額負擔難認適當，故仍應以含居住費用在內
    之生活所必需15,719元列計為聲請人個人必要生活支出，方
    屬可採。
  ㈣至扶養部分，聲請人主張扶養未成年次女，每月扶養費7,800
    元。經查，聲請人與前配偶吳澄豐育有之次女吳○潔係89年
    生，106年及107年度申報所得均為0元、名下無財產，無勞
    保投保資料，108年7月自大同大學休學期滿，應申請復學（
    聲請人則陳稱重考大學指考），未領取社會補助等情，此有
    戶籍謄本、所得資料及財產查詢清單、勞工保險被保險人投
    保資料表、存摺、復學通知書、高雄市政府社會局社會福利
    資訊料查詢表等在卷可憑（見調解卷第22頁、本案卷第26至
    29頁、第51至58頁、第67頁、第86至88頁）。扶養費用部分
    ，參照民法第1118條、第1119條規定，其負扶養義務之程度
    ，亦應考量其目前身負債務之窘境，所負擔之扶養義務能力
    ，自非與一般人難謂為相當，並依消費者債務清理條例第64
    條之2第1項及第2項規定，債務人必要生活費用，以最近一
    年衛生福利部或直轄市政府所公告當地區每人每月最低生活
    費一點二倍定之；受扶養者之必要生活費用，準用第1項規
    定計算基準數額，並依債務人依法應負擔扶養義務之比例認
    定之，而108年度高雄市每人每月生活所必需即為最低生活
    費標準13,099元之1.2倍即15,719元，則除有特殊情形並有
    證據證明者外，聲請人所應負擔其未成年次女每月之扶養費
    自宜以此為度，始得認係必要支出，是在無其他更為詳實之
    資料可供佐證之情形下，本院認即應以108年度高雄市每人
    每月之生活所必需15,719元為度，由聲請人與前配偶共同分
    擔後（參本案卷第68頁離婚協議書），聲請人負擔次女每月
    之扶養費即應以7,860元（計算式：15,719÷2＝7,860）為度
    ，則聲請人主張每月支出次女扶養費7,800元，與本院計算
    之基準相當，係屬合理。
四、綜上所述，以聲請人現每月收入31,068元為其償債能力基準
    ，扣除個人必要生活費15,719元及次女扶養費7,800元後，
    餘7,549元，而聲請人目前負債總額為3,609,028元（參調解
    卷第72頁，共10家金融機構債權合計2,567,811元，及調解
    卷第43頁以下，滙誠第一資產公司365,795元、滙誠第二資
    產公司18,452元、新加坡商艾星國際公司2,981元、良京實
    業公司325,360元、摩根聯邦資產公司85,220元、合庫資產
    公司20,249元，尚有元大資產公司依債權人清冊所載41,000
    元），以聲請人每月所餘按月攤還結果，需約40年（計算式
    ：3,609,028÷7,549÷12＝39.8）始能清償完畢，堪認聲請人
    確有不能清償債務之情事，則聲請人向本院聲請清算，應予
    准許，爰命司法事務官進行本件清算程序。
五、依消債條例第11條第1項、第83條第1項、第16條第1項，裁
    定如主文。
中　　華　　民　　國　　108 　年　　11　　月　　5 　　日
                  民事庭　法　官　賴寶合
以上正本係照原本作成。
本裁定不得抗告。
中　　華　　民　　國　　108 　年　　11　　月　　5 　　日
                          書記官  胡美儀